【裁判字號】    96,簡上,172
【裁判日期】    970312
【裁判案由】    傷害
【裁判全文】
台灣屏東地方法院刑事判決      96年度簡上字第172號
公  訴  人  臺灣屏東地方法院檢察署檢察官
上  訴  人即
被      告  乙○○
被      告  丙○○
上列上訴人即被告因傷害案件，不服台灣屏東地方法院96年度簡
字第631 號中華民國96年6 月23日第一審簡易判決（聲請簡易判
決處刑案號96年度偵字第1264號），提起上訴，本院管轄之第二
審合議庭判決如下：
    主  文
原判決撤銷。
乙○○、丙○○共同傷害人之身體，各處拘役貳拾日，減為拘役
拾日，如易科罰金，均以新臺幣壹仟元折算壹日。
    事  實  及  理  由
一、本院認定被告之犯罪事實、證據，均與檢察官聲請簡易判決
    處刑書之記載相同，茲引用之（如附件）。
二、訊據被告２人對於上揭犯罪事實，矢口否認，辯稱：是告訴
    人甲○○先攻擊伊2 人，伊2 人方抵抗之，並未毆打告訴人
    云云。經查：
（一）被告2 人確有傷害犯行，除據證人甲○○指證明確外，被
      告乙○○於警詢中稱：告訴人先拉我女友丙○○頭髮，我
      前去阻擋，甲○○用嘴巴咬住我，我抓住甲○○的手將她
      推倒在地，因為用力過猛才造成甲○○受傷的，我將她推
      倒在地時，怕她起來繼續攻擊我，才把她壓制在地板；於
      本院證稱：對方拉扯丙○○的頭髮，我見狀之後，就上去
      要把他們二人拉開，拉開的時候，對方就轉而攻擊我的右
      上胸口，我被攻擊後，我就強力推開他，對方就摔倒在地
      上，撞到後方的傢俱櫃子，然後，對方就半坐在地上，就
      抱住丙○○左大腿並用力咬下去，我就蹲下去要拉開他們
      二人，我的右手就在他的嘴巴前面，他就咬我的右手臂，
      我們就又再發生第二次的拉扯，我又把他推開，他就在爬
      起來要拿家裡的椅子往我們的身上攻擊，我們見狀不對，
      就逃離現場；我怕告訴人繼續起來攻擊，有把她壓制在地
      板，我壓他的肩膀、脖子處，（對方的臉為何會瘀青？）
      那天一直在拉扯，或許我有不小心用到他的臉，（為何對
      方左胸有瘀血？）可能是推他太大力以致於他有瘀青受傷
      （見本院96年10月17日審理筆錄）；被告丙○○於本院審
      理時則證稱：他們二人互拉住手不放，我就過去要把他們
      二人拉開，可能我推江太大力他反倒坐在地上，然後江咬
      我的左大腿不放，乙○○看到之後蹲下去要拉開我們，他
      就咬住乙○○的右手臂，乙○○又把他推開，他就跌坐在
      地上，我們就是在這樣拉扯之間都有了傷害。乙○○那天
      有在江已經倒坐在地上之後，還下去壓住江的肩膀、脖子
      ，之後江才咬住乙○○的右手臂，我們才再推開她逃離現
      場；（乙○○壓制江在地上的時間約多久？）約一分鐘左
      右等語。而被害人甲○○因而受有左膝關節挫傷、左踝挫
      傷、左胸挫傷10X16 公分瘀血、臉頭頸部挫傷、右手腕挫
      傷5X6 公分瘀血等傷害，復有茂隆骨科醫院出據之診斷證
      明書、受傷照片數張在卷可證，堪信被告2 人確有推打、
      拉扯告訴人成傷之事實。
（三）按正當防衛必須對於現在不法之侵害始得為之，侵害業已
      過去，即無正當防衛可言。至彼此互毆，又必以一方初無
      傷人之行為，因排除對方不法之侵害而加以還擊，始得以
      正當防衛論。故侵害已過去後之報復行為，與無從分別何
      方為不法侵害之互毆行為，均不得主張防衛權，最高法院
      30年上字第1040號判例著有明文。被告2 人與告訴人口角
      進而拉扯彼此之行為，業據告訴人、被告2 人證述明確，
      被告2 人既自承見告訴人倒地後，猶繼續把她壓制在地板
      ，壓肩膀、脖子處，約一分鐘等語，其在排除對方不法之
      侵害後，仍持續壓告訴人的肩膀、脖子，所為顯係侵害已
      過去後之報復行為。而告訴人經被告乙○○推倒壓制在地
      後，被告丙○○顯應已與告訴人有一段之距離，然證人乙○○證稱，此時告訴人又咬住丙○○左大腿，顯見被告丙○○於被告乙○○將告訴人壓制在地時，在一旁共同參與
      ，方會遭告訴人反擊咬住左大腿；再由兩造不斷回擊互相
      抵抗之過程觀之，更足證雙方顯係出於互毆之犯意互為傷
      害行為，被告2 人自不得主張正當防衛。又被告乙○○為
      21歲之年輕男性，被告丙○○為27歲之年輕女性，被害人
      甲○○為56歲之中老年女性，有各該人之年籍資料可稽，
      被告2 人不僅人多勢眾，且在身形、體力均與被害人有所
      差距之情況下，極易造成氣力較弱之一方受傷，而被告2
      人均為成年人，就此一日常生活經驗所得預見之事項，即
      此項傷害事實之發生，既可預見，且其發生不違背本意，
      依刑法第13條第2 項之規定，其有傷害之故意，可以認定
      。綜上所述，相互印證，被告2 人罪證明確，犯行洵堪認
      定。
三、核被告2 人所為，均係犯刑法第277 條第1 項之傷害罪。被
    告乙○○、丙○○間有犯意之聯絡，行為之分擔，均為共同
    正犯。原審審酌被告等竟因細故即任意相互以暴力相向，所
    為實不足取，且迄今仍未能達成和解，惟念其素行尚佳，並
    考量渠等犯罪動機、手段、生活狀況、渠等所受傷勢等一切
    情狀，量處如主文第2 項前段所示之刑，並均諭知易科罰金
    之折算標準，其認事用法，均無不合，量刑亦屬妥適。被告
    上訴意旨空言指摘原審判決不當，顯無理由。
四、另查被告犯罪在96年4 月24日以前，其於原審所受之宣告刑
    未逾1 年6 月，合於中華民國96年罪犯減刑條例之規定，應
    減其刑期二分之一，而此為原審判決時所未審酌，自應由本
    院撤銷原判決，另行改判如主文第２項後段所示，並諭知易
    科罰金之折算標準。
據上論斷，應依刑事訴訟法第455 條之1 第1 項、第3 項、第
369 條第1 項前段、第364 條，中華民國96年罪犯減刑條例第2
條第1 項第3 款、第7 條第1 、2 項、第9 條，判決如主文。
本案經檢察官陳新君到庭執行職務。
中    華    民      國      97    年   3    月   12   日
                    刑事第五庭
                              審判長法  官  石家禎
                                    法  官  李宜娟
                                    法  官  陳秀慧
以上正本證明與原本無異。
不得上訴。
中    華    民      國      97    年   3    月   12   日
                                    書記官  林鴻仁


司法院資訊處製作；財團法人民間司法改革基金會備份。
